臺灣高等法院刑事判決　　　　　　　　　　　　　九十二年度上訴字第四五五九號
　　上　訴　人　臺灣桃園地方法院檢察署檢察官
　　被　　　告　乙○○
右上訴人因偽造文書案件，不服臺灣桃園地方法院九十二年度訴字第八七三號，中華
民國九十二年十月二十九日第一審判決（起訴案號：臺灣桃園地方法院檢察署九十二
年度偵字第一七九三號），提起上訴，本院判決如左：
    主  文
原判決撤銷。
乙○○共同行使偽造私文書，足以生損害於公眾及他人，處有期徒刑肆月，如易科罰
金，以參佰元折算壹日。如附表編號一至十號所示之印章、印文均沒收。
    事  實
一、乙○○與甲○○ (綽號「阿洋」，另案審理 )係朋友，甲○○於民國八十九年四
    月間，先在不詳地點自不詳之人處收受廖囑平遺失之國民
    照片之方式予以變造，再利用不知情之刻印人員，偽造「廖囑平」、「領牌專用
    章宋宜珊」、「檢驗員范姜朝田」、「交通部核定福特六合汽車股份有限公司代
    辦汽車檢驗合格章」、「福特六合汽車股份有限公司之章」、「麥考衛」、「徐
    小青」、「桃園縣貨物稅廠商出場章戳福特六合汽車股份有限公司」、「福特六
    合汽車股份有限公司桃園營業處統一發票專用章」等印章，再以蓋用該等偽造印
    章產生偽造印文之方式，接續偽造廖囑平名義之汽車新領牌照登記聲請書、福特
    六合汽車股份有限公司電子計算機開立專用汽車出廠與貨物稅完稅照證、及福特
    六合汽車公司之統一發票（在該等偽造文書上使用偽造印文之詳細情形如附表所
    示）。甲○○偽造完成上開廖囑平名義之汽車新領牌照登記聲請書、福特六合汽
    車股份有限公司電子計算機開立專用汽車出廠與貨物稅完稅照證、及福特六合汽
    車公司之統一發票後，與乙○○、許啟聰（許啟聰業經臺灣桃園地方法院判處有
    期徒刑五月確定）基於行使偽造私文書及行使變造國民
    十九年四月二十一日上午十時三十分許，由甲○○駕駛汽車搭載乙○○、許啟聰
    至桃園縣桃園市○○路八八號明台產物保險公司（下稱明台公司）附近，甲○○
    將上開偽造、變造之文書、國民
    明台公司職員苗坤強持向桃園監理站承辦人員行使，以辦理申請領取汽車牌照手
    續，甲○○仍留在車內，乙○○則負責把風，及監看明台公司有無異狀，以便及
    時通知許啟聰脫身。明台公司之職員苗坤強不疑有他，於當日上午持前開偽造、
    變造之文書、國民
    續，足以生損害於廖囑平、麥考衛、徐小青、福特六合公司及該公司桃園營業處
    、宋宜珊、及范姜朝田，惟因桃園監理站承辦人員游靜審查時，發現上開文書係
    偽造後報警。同日下午二時十五分許，甲○○、許啟聰、乙○○惟恐東窗事發，
    乃推由乙○○假藉詢問關於汽車保險事宜進入明台公司內，以明瞭明台公司內有
    無異狀，約十五分鐘左右 (即同日下午二時三十分許) ，許啟聰見乙○○進入明
    台公司內已十餘分鐘，並無任何異常情況，乃隨後進入明台公司內欲領取之前委
    託苗坤強所申辦之汽車牌照，當場為埋伏之員警逮捕，復經由許啟聰之指證逮捕
    乙○○，並扣得上開偽造之福特六合公司電子計算機開立專用汽車出廠與貨物稅
    完稅照證、福特六合公司桃園營業處第00000000號二聯式統一發票、汽
    車新領牌照登記書、偽造之廖囑平印章一枚、及變造之廖囑平國民
    甲○○在車內見情況有異，乃駕駛逃離現場，嗣仍為警循線查獲。
二、案經桃園縣警察局桃園分局報請台灣桃園地方法院檢察署檢察官偵查起訴。
    理  由
一、被告與原審同案被告甲○○早於八十八年三月至八月間，即共犯有多項行使偽造
    私文書、行使變造私文書及詐欺取財之犯行，此為本院職務上已知之事實，復有
    本院九十二年度上訴字第二七八號刑事判決一件在卷可稽，然該案距本件起訴之
    行使偽造私文書犯行，前後已有八個月之久，依據社會通念，已難謂「時間緊接
    」，且前後二案之犯罪手法亦完全迴異，應屬新起之另一犯意，實難認定被告係
    基於概括犯意而反覆為之，本件起訴之行使偽造私文書犯行即與該案並無連續犯
    之裁判上一罪關係，本院仍應就已起訴之行使偽造私文書行為為實體審究，合先
    敘明。
二、訊據被告固坦承其於八十九年四月二十一日上午十時三十分許，夥同另案被告甲
    ○○、許啟聰，由另案被告甲○○駕車由宜蘭縣前往桃園縣明台公司附近，另案
    被告甲○○即將一牛皮紙袋交付予另案被告許啟聰要另案被告許啟聰找明台公司
    代辦申領牌照，另案被告許啟聰即進入明台公司，其與另案被告甲○○則在車內
    等候，同日下午二時許，本來是另案被告許啟聰要直接進去拿委託明台公司代辦
    之牌照，後來因為另案被告甲○○覺得事情有異，乃囑其下車進入明台公司查看
    現場有無奇怪的人或警察，其依另案被告甲○○之指示下車進入明台公司詢問一
    些無關緊要的事項，後來另案被告許啟聰甫進入明台公司，其與另案被告許啟聰
    即先後為警查獲之情，核與另案被告甲○○、許啟聰、證人苗坤強供證之情節相
    符，被告此部分之供述，自屬真實，然被告仍矢口否認有何行使偽造私文書、行
    使變造國民
    章說他信不過許啟聰，所以甲○○叫我一起跟他至桃園，在明台公司外，甲○○
    有交一牛皮紙袋給許啟聰要許啟聰進入明台公司請明台公司代為請領牌照，我一
    直在車上根本不知甲○○與許啟聰要做什麼事，只是後來下午的時候，要我先進
    入明台公司查看現場環境，有無警察，雖然我跟甲○○那麼久，知道甲○○所做
    的事情，沒有一件是好事，但我確實不知他們二人這次是要做什麼，我沒有犯罪
    云云。惟查：被告於警詢時已明白供承：「 ( 你偽造文書及詐欺之事實為何？)
    今天早上我朋友綽號「阿楊」男子 (即甲○○ )到我家載我，之後去宜蘭礁溪鄉
    火車站前載許啟聰，由「阿楊」開車載我們一起到桃園監理站前，「阿楊」交給
    許啟聰一個牛皮紙袋並跟許啟聰說：「這裡有很多間，你去問問看哪一間可以辦
    。」，過了約三十分鐘許啟聰才回到車上，並說已經交給人代辦了。我們就在附
    近隨便轉轉，期間「阿楊」有叫許啟聰打電話問代辦的人辦好了沒，到了約十四
    時許「阿楊」將車子開到代辦公司旁叫我進去隨便問有關於車子的事情，直到許
    啟聰進去我再離開，許啟聰到的時候沒有進去，他正要離開時警察就把他抓住，
    經他的當場指認也把我抓住」、「 ( 許啟聰請人代辦何事？)辦理請領汽車牌照
    」、「 ( 你們為何要從宜蘭到桃園辦理請領車牌？)我不知道，這是「阿楊」決
    定的」、「 (「阿楊」為何要叫你進去該代辦公司隨便問有關於車子的事情？）
    他好像是叫我先去那裡探路，看看有沒有警察在埋伏」、「 (你們領了車牌後要
    做何用？)領了車牌後再以該車及資料向不特定的銀行辦理貸款來花用」、「 (
    整件事是由何人主導？)是「阿楊」」、「 (你及許啟聰可以分得什麼好處？)他
    說如果整件事情順利完成，向銀行騙到錢後會分一些錢給我，但並沒有說多少。
    許啟聰的部分我不知道」、「 (許啟聰扮演何角色？) 他是負責辦理請領車牌部
    分的工作」、「（「阿楊」除了計劃主導外還負責什麼工作？）他負責所有辦理
    車牌必須之文件的偽造及車牌請領出來後向銀行借貸之工作」、「 (你負責什麼
    工作？「阿楊」為何找你參加？) 我是負責把風、探路。因為他知道我有偽造文
    書及詐欺的前科所以才找我的」等語，於偵查時亦坦承：「 (你在八十九年四月
    二十一日下午跟許啟聰拿前開偽造文件去申請代辦牌照？) 是「小楊」叫我先去
    保險公司了解狀況，再叫許啟聰進去辦」、「 (你知不知道這些文件是偽造的嗎
    ？)知道，他跟我說有錢賺」、「 (牌照請領出來你如何處理？)要向銀行申請汽
    車貸款」等語，核與共犯即另案被告許啟聰於警詢時供述：「 (該偽造文書之資
    料來源為何？是否為你所偽造之文書？) 這不是我偽造之文書，是由乙○○夥同
    其友人綽號「小楊」男子約二十七、八歲交付給我，再持向桃園市○○路八十八
    號明台產物保險公司委託代辦申領新牌照」、「 (你與乙○○及綽號小楊之男子
    持偽造之文書申領新牌照做何用途？) 是為了向銀行或當鋪貸款，詐騙財物所用
    」、「 (警方查扣之汽車出廠與貨物稅完稅照證中之負責人麥考衛私章用印、經
    辦人徐小青私章用印、出廠章戳印及內容字體經查均為偽造，該完稅證照是如何
    偽造？該印章及戳章目前置於何處) 我不知如何偽造，而這些印章及戳章均置於
    「小楊」那裡」 、「 (警方查扣之統一發票00-00000000中之統一發票專用戳章
    是否為你盜刻用印。發票來源為何？) 不是我刻的。該發票是「小楊」交付給我
    的戳章也小楊那裡」、「 (警方查扣之汽車新領牌照登記書中之檢驗單位檢驗員
    之官章及廖囑平之私章用印以及內容文字、背面引擎號碼Ｙ00000000碼模均為偽
    造，該汽車新領牌照登記書如何偽造？何人偽造？該官章及私章目前置於何處？
    ) 我不知如何偽造，是「小楊」所偽造的，官章在「小楊」那裡，而私章已為警
    方所查扣」、「 (你、乙○○及綽號小楊男子持有行使偽造之文書申領牌照係如
    何分工？) 我只是負責送件領牌與代辦公司接洽，而乙○○是負責把風及暗中監
    看代辦公司是否有異狀有無順利領牌完成，以及喬裝成客人向代辦公司偽稱洽詢
    保險業務，在該代辦公司內監看是否有警方人員在場，另「小楊」就是負責所有
    的證照偽造」、今 (二十一) 日是「小楊」及乙○○兩人在宜蘭縣礁溪鄉「安柏
    遊藝場」邀約我共同前來桃園，偽辦牌照，「小楊」稱辦妥後可分得一筆錢，故
    我才搭乘「小楊」之自小客車與「小楊」、乙○○一起前來桃園」、「 (據你稱
    「小楊」於本 (二十一)日亦有至桃園為何未被警方查獲？)因當時警方查緝之時
    ，我發現有警方人員在場，故我隨即拔腿就跑，可能是乙○○在場把風以電話通
    知「小楊」逃逸」等語，於偵查時亦供稱：「 (八十九年四月二十一日十四時三
    十分，拿偽造之六和汽車公司出廠暨貨物完稅照證、統一發票、汽車新領牌照登
    記書各乙份、廖囑平
    坤強代辦申領牌照？)有的」、「 (這些偽造之文件及證件是你偽造的？)不是，
    是一個綽號「小楊」之男子拿給我的」、「 (你知道這些東西是偽造的嗎？) 知
    道，因為「小楊」告訴我可以賺錢，我才幫他送件」、「 (牌照請領出來你如何
    處理？) 「小楊」說可以向銀行貸款或向錢莊借錢」等語，且證人即明台公司職
    員苗坤強於警詢時亦證稱：八十九年四月二十一日十四時十五分許，乙○○進入
    公司喬裝客人詢問有關汽車保險業務問題，神色怪異，狀似觀察有無警察埋伏，
    並於離開後在大門前東張西望，接著打電話不知與誰聯絡，乙○○進來約十幾分
    鐘後，許啟聰即進入辦理相關事宜，後為埋伏員警逮捕等語（八十九年偵字第六
    一八二號卷第十二頁反面至第十四頁），互核相符，且被告與另案被告甲○○早
    於八十八年三月至八月間，即共犯有多項行使偽造私文書、行使變造私文書及詐
    欺取財之犯行，此為本院職務上已知之事實，復有本院九十二年度上訴字第二七
    八號刑事判決一件在卷可稽，其與甲○○之犯罪默契至佳，倘非早已有所謀議，
    並分擔各自之犯罪行為，衡情被告又何需與甲○○由宜蘭坐車遠至桃園，且犯罪
    過程極為流暢，被告顯然早已與另案被告甲○○、許啟聰有所謀議，由另案被告
    甲○○主導、指揮本件犯行，另分工由另案被告許啟聰負責與明台公司接洽送件
    、領牌，被告負責把風及暗中監看明台公司有無異狀，及喬裝成客人向明台公司
    洽詢保險業務，在明台公司內監看是否有警方人員在場之情已明，而另案被告許
    啟聰交付明台公司之上開福特六合公司電子計算機開立專用汽車出廠與貨物稅完
    稅照證、福特六合公司桃園營業處第00000000號二聯式統一發票、汽車
    新領牌照登記書、廖囑平印章一枚係屬偽造，另廖囑平國民
    之情，並經證人即明台公司職員苗坤強、桃園監理站職員游靜、鈞富企業股份有
    限公司（出售福特六合廠牌汽車）財務經理張玉鳳及廖囑平等人證述屬實，復有
    上開偽造之福特六合公司電子計算機開立專用汽車出廠與貨物稅完稅照證、福特
    六合公司桃園營業處第00000000號之二聯式統一發票、第七四五一六八
    號汽車新領牌照登記書扣案可憑。被告嗣於原審、本院審理時翻異前詞，辯稱其
    不知情云云，另案被告許啟聰嗣於臺灣桃園地方法院審理八十九年度易字第二二
    二七號許啟聰偽造文書案件時改稱其不知情云云，另案被告甲○○於原審及本院
    以證人身分結證被告不知情云云，均無非事後卸責或迴護被告之詞，均不足採信
    。本件事證明確，被告犯行，堪以認定。
三、核被告所為，係犯刑法二百十六條、第二百十二條之行使變造特種文書罪、第二
    百十六條、第二百十條之行使偽造私文書罪( 按偽造或變造文書與行使本屬兩罪
    ，如對於偽造或變造行為並未參與實施，縱事後知其為偽造或變造而行使，亦衹
    負行使責任，不應兼論偽造或變造之刑責，最高法院著有五十一年台上字第八七
    四號判例意旨參照），被告與另案被告甲○○、許啟聰間，就上開行使偽造私文
    書、行使變造國民
    上開犯罪行為，均為共同正犯，被告利用不知情之明台公司職員苗坤強而行使前
    揭偽造之私文書、變造之國民
    被告以一行使行為而同時觸犯刑法第二百十六條、第二百十條之行使偽造私文書
    罪、刑法第二百十六條、第二百十二條之行使變造特種文書罪二罪，為想像競合
    犯，應從一重之行使偽造私文書罪處斷。
四、原判決未就本件事證詳予審認，輕信被告及另案被告許啟聰嗣後翻異之供述而為
    被告無罪之判決，尚有未洽，公訴人上訴意旨執此指摘原判決不當，為有理由，
    依法應由本院予以撤銷改判，並審酌被告之素行、犯罪動機、目的係為貪圖數額
    非多之報酬、智識程度不高、犯罪後態度尚可等一切犯罪情狀，從輕量處如主文
    所示之刑，又被告犯罪後，刑法第四十一條業已修正為：「犯最重本刑為五年以
    下有期徒刑之罪，而受六個月以下有期徒刑或拘役之宣告，因身體、教育、職業
    、家庭之關係或其他正當事由，執行顯有困難者，得以一元以上三元以下折算一
    日，易科罰金，但確因不執行所宣告之刑，難收矯治之效，或難以維持法秩序者
    ，不在此限。」，並於九十年一月十日公布並已施行，是被告犯後法律已有變更
    ，依刑法第二條第一項前段之規定，就徒刑部分適用最有利被告之新法之規定，
    並諭知易科罰金之折算標準。如附表所示之物，均屬偽造之印章、印文，除編號
    十一號之廖囑平印章一枚、編號十三、十四之麥考衛、徐小青之印文各一枚、編
    號十二號之福特六合汽車股份有限公司桃園營業處統一發票專用章之印文一枚業
    經檢察官於另案被告許啟聰案件執行沒收而滅失外，其餘無論扣案與否，均無從
    證明業已滅失，仍應依刑法第二百十九條之規定沒收之。
據上論斷，應依刑事訴訟法第三百六十九條第一項前段、第三百六十四條、第二百九
十九條第一項前段，刑法第二條第一項前段、第二十八條、第二百十六條、第二百十
條、第二百十二條、第五十五條、第二百十九條、修正後刑法第四十一條第一項前段
，罰金罰鍰提高標準條例第一條前段、第二條，判決如主文。
本案經檢察官呂光華到庭執行職務。
中　　　華　　　民　　　國　　九十三　　年　　　二　　　月　　二十七　　日
                              臺灣高等法院刑事第二十四庭
                                  審判長法  官  陳  貽  男
                                        法  官  陳  憲  裕
                                        法  官  徐  世  禎
右正本證明與原本無異。
如不服本判決，應於收受送達後十日內向本院提出上訴書狀，其未敘述上訴之理由者
並得於提起上訴後十日內向本院補提理由書（均須按他造當事人之人數附繕本）。
                                        書記官  陳  玲  憶
中　　　華　　　民　　　國　　九十三　　年　　　二　　　月　　二十七　　日
附錄本案論罪科刑法條：
中華民國刑法第二百一十六條
(行使偽造變造或登載不實之文書罪)
行使第二百十條至第二百十五條之文書者，依偽造、變造文書或登載不實
事項或使登載不實事項之規定處斷。
中華民國刑法第二百一十條
(偽造變造私文書罪)
偽造、變造私文書，足以生損害於公眾或他人者，處五年以下有期徒刑。
附表
┌──┬──────────────────┬─────────────┐
│編號│沒收物品名稱（偽造之印章、印文）    │偽造文書之名稱（使用上開偽│
│    │                                    │造印文之文書）            │
├──┼──────────────────┼─────────────┤
│一  │「廖囑平」之印文壹枚                │汽車新領牌照申請書        │
├──┼──────────────────┼─────────────┤
│二  │「領牌專用章宋宜珊」之印章及印文壹枚│同右                      │
├──┼──────────────────┼─────────────┤
│三  │「檢驗員范姜朝田」之印章及印文各壹枚│同右                      │
├──┼──────────────────┼─────────────┤
│四  │「交通部核定福特六合汽車股份有限公司│同右                      │
│    │代辦汽車檢驗合格章」之印章及印文各壹│                          │
│    │枚                                  │                          │
├──┼──────────────────┼─────────────┤
│五  │「福特六合汽車股份有限公司之章」之印│福特六合汽車股份有限公司電│
│    │章及印文各壹枚                      │子計算機開立專用汽車出廠與│
│    │                                    │貨物稅完稅照證            │
├──┼──────────────────┼─────────────┤
│六  │「麥考衛」之印章壹枚                │同右                      │
├──┼──────────────────┼─────────────┤
│七  │「徐小青」之印章壹枚                │同右                      │
├──┼──────────────────┼─────────────┤
│八  │「桃園縣貨物稅廠商出場章戳福特六合汽│同右                      │
│    │車股份有限公司」之印章及印文各壹枚  │                          │
├──┼──────────────────┼─────────────┤
│九  │「福特六合汽車股份有限公司桃園營業處│統一發票                  │
│    │統一發票專用章」之印章壹枚          │                          │
├──┼──────────────────┼─────────────┤
│十  │變造廖囑平國民身份證上換貼之照片壹張│變造廖囑平之身分證        │
├──┼──────────────────┼─────────────┤
│十一│「廖囑平」之印章壹枚                │汽車新領牌照申請書        │
├──┼──────────────────┼─────────────┤
│十二│「福特六合汽車股份有限公司桃園營業處│統一發票                  │
│    │統一發票專用章」之印文壹枚          │                          │
├──┼──────────────────┼─────────────┤
│十三│「麥考衛」之印文壹枚                │同右                      │
├──┼──────────────────┼─────────────┤
│十四│「徐小青」之印文壹枚                │同右                      │
└──┴──────────────────┴─────────────┘
